臺灣臺北地方法院民事判決
111年度訴字第999號
原      告  陶德天
訴訟代理人  許書豪律師
            陳士綱律師
複  代理人  李臻雅律師
被      告  麗麒開發建設股份有限公司

兼
法定代理人  賴志忠

上列當事人間請求返還投資款等事件，本院於民國111年4月27日
言詞辯論終結，判決如下：
    主  文
被告麗麒開發建設股份有限公司應給付原告參佰萬元，及自民國
一一○年七月二十九日起至清償日止，按週年利率百分之五計算
之利息。
被告賴志忠應給付原告壹佰肆拾貳萬元，及自民國一一○年三月
十六日起至清償日止，按週年利率百分之五計算之利息。
訴訟費用由被告麗麒開發建設股份有限公司負擔三分之二，餘由
被告賴志忠負擔。
本判決第一項於原告以新臺幣壹佰萬元為被告麗麒開發建設股份
有限公司供擔保後，得假執行，但被告麗麒開發建設股份有限公
司如以新臺幣參佰萬元為原告預供擔保，得免為假執行。
本判決第二項於原告以新臺幣肆拾柒萬肆仟元為被告賴志忠供擔
保後，得假執行，但被告賴志忠如以新臺幣壹佰肆拾貳萬元為原
告預供擔保，得免為假執行。
    事實及理由
壹、程序方面：
一、按訴狀送達後，原告不得將原訴變更或追加他訴，但擴張或
    減縮應受判決事項之聲明者，不在此限，民事訴訟法第255
    條第1項但書第3款定有明文。查本件原告第1項聲明原請求
    ：「被告麗麒開發建設股份有限公司（下稱麗麒公司）應給
    付原告新臺幣（下同）300萬元，及自民國110年7月28日起
    至清償日止，按週年利率百分之5計算之利息」，嗣於本院1
    11年4月27日言詞辯論期日當庭將上開聲明之利息起算日變
    更為自110年7月29日起算，並更正其聲明為如後述（見本院
    卷第84頁至第85頁），核原告上開所為，係屬減縮應受判決
    事項之聲明，合於前揭法律規定，應予准許。
二、次按言詞辯論期日，當事人之一造不到場者，除有民事訴訟
    法第386條所列之各款情形外，法院得依到場當事人之聲請
    ，由其一造辯論而為判決，此觀民事訴訟法第385條第1項前
    段、第386條規定意旨即明。查本件被告經合法通知，均未
    於言詞辯論期日到場，亦核無民事訴訟法第386條所列各款
    情形，爰依原告之聲請，由其一造辯論而為判決。
貳、實體方面：
一、原告起訴主張：
　㈠原告為就新北市板橋區麗麒朝陽建案進行投資，於109年7月2
    8日與被告麗麒公司簽訂代銷及投資協議書（下稱系爭協議
    ），約定由原告給付投資款，被告麗麒公司應開立遠期支票
    6紙充作利息交付原告，並應於簽約日起1年後返還本金，原
    告嗣依系爭協議先後於109年7月28日、同年月29日、同年11
    月13日分別匯款300萬元、50萬元、60萬元予被告麗麒公司
    ，共計交付410萬元投資款，被告麗麒公司僅清償110萬元，
    剩餘款項由被告麗麒公司法定代理人即被告賴志忠開立票面
    金額為324萬元、發票日為110年5月31日之支票1紙（下稱系
    爭甲支票）作為擔保，然系爭協議所定投資期限已屆至，被
    告麗麒公司仍未返還剩餘款項，原告乃於110年11月25日提
    示系爭甲支票，竟遭退票，被告麗麒公司至今尚欠原告300
    萬元投資款未返還，爰依系爭協議第4條約定，請求如訴之
    聲明第1項所述。
　㈡被告賴志忠因資金周轉需求，於109年間向原告借貸現金，原
    告先後於109年12月28日、110年1月4日分別匯款40萬元、22
    2萬元至被告賴志忠指定、由其擔任法定代理人之霖園開發
    建設股份有限公司帳戶，雙方約定還款期限為110年3月15日
    ，被告賴志忠並開立票面金額為274萬7,972元、發票日為11
    0年3月15日之支票1紙（下稱系爭乙支票）以清償上開借款
    。詎原告於110年11月25日提示系爭乙支票，亦遭退票，迄
    今被告賴志忠僅清償120萬元，尚欠本金142萬元未清償，爰
    依民法第474條第1項、第478條前段規定，請求如訴之聲明
    第2項所述。
　㈢綜上所述，並聲明：
　1.被告麗麒公司應給付原告300萬元，及自110年7月29日起至
    清償日止，按週年利率百分之5計算之利息。
　2.被告賴志忠應給付原告142萬元，及自110年3月16日起至清
    償日止，按週年利率百分之5計算之利息。
　3.訴訟費用由被告負擔。
　4.原告願供擔保，請准宣告假執行。
二、本件被告經合法通知，均未於言詞辯論期日到場，亦無提出
    書狀為任何聲明或陳述。
三、本院之判斷：
　㈠按當事人對於他造主張之事實，於言詞辯論時不爭執者，視
    同自認，但因他項陳述可認為爭執者，不在此限；當事人對
    於他造主張之事實，已於相當時期受合法之通知，而於言詞
    辯論期日不到場，亦未提出準備書狀爭執者，準用第1項之
    規定，但不到場之當事人係依公示送達通知者，不在此限，
    民事訴訟法第280條第1項、第3項定有明文。查本件原告主
    張之上開事實，業據其提出系爭協議、匯款單據、系爭甲支
    票暨退票理由單、系爭乙支票暨退票理由單等資料影本為證
    （見本院卷第23頁至第31頁、第59頁至第63頁），而被告已
    於相當時期受合法通知，就原告主張之事實，既均未於言詞
    辯論期日到場，亦無提出書狀為任何爭執，依民事訴訟法第
    280條第3項準用同條第1項規定，視同對於原告主張之事實
    自認，是堪信原告上開主張為真實。 
　㈡觀之系爭協議第2條、第4條分別約定：「乙方（即原告）同
    意投資500萬元，投資期限約為1年，總投資報酬率25%。」
    、「甲方（即被告麗麒公司）應先開立利息款分別為到期日
    109年8月31日、9月30日、10月31日、11月30日、12月31日
    、110年1月31日共6張支票，每張金額各為6.25萬元交付乙
    方，投資款500萬元於簽約日起1年後1次以現金票支付。」
    （見本院卷第23頁、第59頁）。查原告與被告麗麒公司於10
    9年7月28日簽訂系爭協議，原告並已依系爭協議之約定交付
    410萬元投資款予被告麗麒公司，惟被告麗麒公司於系爭協
    議所定投資期限屆至即簽約日起1年未依約返還投資款，迄
    今尚積欠原告300萬元等情，業據原告提出上開資料為證，
    並為被告麗麒公司所不爭執，已如前述，是原告依系爭協議
    上開約定，請求被告麗麒公司應給付原告300萬元，核屬有
    據。 
　㈢次按稱消費借貸者，謂當事人一方移轉金錢或其他代替物之
    所有權於他方，而約定他方以種類、品質、數量相同之物返
    還之契約；消費借貸之借用人應於約定期限內，返還與借用
    物種類、品質、數量相同之物，民法第474條第1項、第478
    條前段分別定有明文。查原告與被告賴志忠間存有消費借貸
    關係，惟被告賴志忠於借款返還期限屆至即110年3月15日未
    依約清償，迄今尚積欠原告本金142萬元等情，業據原告提
    出上開資料為證，並為被告賴志忠所不爭執，亦如前述，是
    原告依消費借貸之法律關係，請求被告賴志忠應給付原告14
    2萬元，亦屬有據。 
　㈣末按給付有確定期限者，債務人自期限屆滿時起，負遲延責
    任；遲延之債務，以支付金錢為標的者，債權人得請求依法
    定利率計算之遲延利息；應付利息之債務，其利率未經約定
    ，亦無法律可據者，週年利率為百分之5，民法第229條第1
    項、第233條第1項本文、第203條分別定有明文。查本件原
    告分別請求被告麗麒公司、賴志忠返還投資款與借款，均係
    以支付金錢為標的，而依系爭協議第4條約定，投資款之返
    還期限為簽約日起1年即110年7月28日，另原告與被告賴志
    忠間則約定借款返還期限為110年3月15日，故被告麗麒公司
    、賴志忠應分別自期限屆滿之翌日即110年7月29日、110年3
    月16日起負遲延責任，從而，原告請求被告麗麒公司、賴志
    忠分別給付自110年7月29日、110年3月16日起，均至清償日
    止，按週年利率百分之5計算之遲延利息，均屬有據，自應
    准許。　
四、綜上所述，原告依系爭協議第4條約定，請求被告麗麒公司
    應給付原告300萬元，及自110年7月29日起至清償日止，按
    週年利率百分之5計算之利息，另依民法第474條第1項、第4
    78條前段規定，請求被告賴志忠應給付原告142萬元，及自1
    10年3月16日起至清償日止，按週年利率百分之5計算之利息
    ，均為有理由，應予准許。
五、原告陳明願供擔保，聲請宣告假執行，經核於法並無不合，
    爰酌定相當擔保金額宣告之，並依職權宣告被告預供擔保，
    得免為假執行。
六、本件事證已臻明確，原告其餘主張、陳述及所提之證據暨攻
    擊防禦方法，經本院斟酌後，核與本件判決結果不生影響，
    爰不一一論述，附此敘明。
七、訴訟費用負擔之依據：民事訴訟法第78條、第85條第1項但
    書。
中　　華　　民　　國　　111 　年　　5 　　月　　 4　　日
                  民事第五庭    法　官　王唯怡
以上正本係照原本作成。
如對本判決上訴，須於判決送達後20日內向本院提出上訴狀。如
委任律師提起上訴者，應一併繳納上訴審裁判費。
中　　華　　民　　國　　111 　年　　5 　　月　　 4　　日
                                書記官  林俐如